【裁判字號】    95,訴,303
【裁判日期】    950922
【裁判案由】    侵權行為損害賠償
【裁判全文】
臺灣苗栗地方法院民事判決               95年度訴字第303號
原      告  丙○○○
訴訟代理人  乙○○
                        巷50.
被      告  甲○○
上列當事人間請求侵權行為損害賠償事件，本院於民國95年9 月
15日言詞辯論終結，判決如下：
    主  文
被告應給付原告新臺幣柒拾柒萬伍仟零陸拾貳元，及自民國九十
五年四月二十六日起至清償日止，按年息百分之五計算之利息。
原告其餘之訴駁回。
訴訟費用由被告負擔十分之七，餘由原告負擔。
本判決原告勝訴部分於原告以新臺幣貳拾陸萬元為被告供擔保後
，得假執行。
原告其餘假執行之聲請駁回。
    事實及理由
一、原告起訴主張：被告於民國94年11月16日下午4 時許，在苗
    栗縣苑裡鎮山柑里檳榔攤買酒飲用，明知自己飲酒後已不能
    安全駕駛，竟仍駕駛車號LW─0402號自用小客車，載訴外人
    即其堂弟柯錫江欲返回住處，嗣於當日下午5 時10分許，行
    經苗栗縣苑裡鎮玉田里苗140 線公路7.5 公里處，原應於汽
    車行進中，注意車前狀況，隨時採取必要安全措施，而依當
    時情形又無不能注意之情事，竟疏於注意，且因酒後精神渙
    散，追撞同方向行駛在前由原告所騎乘之車號MYU ─156 號
    機車，致原告人車倒地而受胸部脊椎第10及12節壓迫性骨折
    、頸部脊椎間盤突出併脊神經壓迫、頭部外傷併頭部皮下血
    腫、左側多處肋骨骨折、右上腹挫傷併神經痛等傷害，詎被
    告肇事後為規避責任，竟未停車救護傷者即驅車逃逸，幸經
    民眾提供線索報警查獲，並於當日晚上9 時23分許測得被告
    飲酒後之吐氣所含酒精成份達每公升0.92毫克。被告因前開
    不能安全駕駛動力交通工具罪、肇事致人傷害逃逸罪及過失
    傷害罪經本院95年度交訴字第20號刑事判決分別判處有期徒
    刑5月、8月及4月，應執行有期徒刑1年4月在案。原告因本
    件車禍受有下列損害：(1)醫療費部分：新台幣（下同）7 萬
    1,054 元；(2)增加生活上之需要部分：購置背架衣及中藥材
    等10萬元，交通費用3 萬3,000 元；(3)看護費用部分：27萬
    5,768 元；(4)減少收入部分：38萬160 元；(5)慰撫金部分：
    30萬元。總計原告因本件車禍共計受有115 萬9,982 元之損
    害，爰依侵權行為之法律關係，訴請被告賠償等語，並聲明
    ：被告應給付原告115 萬9,982 元，及自起訴狀繕本送達翌
    日即95年4 月26起至清償日止，按年息百分之5 計算之利息
    ，並陳明願供擔保請准宣告假執行。
二、被告則以：本件車禍之發生純屬雙方之不幸，且原告亦有未
    靠右行駛之疏失，依原告所受傷害，尚未達重傷之程度，且
    現亦已康癒復原中。被告僅靠做零工之收入，實無法負擔原
    告超出醫療費用範圍之請求。被告願賠償醫療費用10萬元，
    至原告其餘部分之請求，有違常理等語置辯，並聲明：原告
    之訴駁回。
三、本件原告主張被告於94年11月16日下午4 時許，在苗栗縣苑
    裡鎮山柑里檳榔攤買酒飲用，明知自己飲酒後已不能安全駕
    駛，竟仍駕駛車號LW─0402號自用小客車，載訴外人即其堂
    弟柯錫江欲返回住處，嗣於當日下午5 時10分許，行經苗栗
    縣苑裡鎮玉田里苗140 線公路7.5 公里處，原應於汽車行進
    中，注意車前狀況，隨時採取必要安全措施，而依當時情形
    又無不能注意之情事，竟疏於注意，且因酒後精神渙散，追
    撞同方向行駛在前由原告所騎乘之車號MYU ─156 號機車，
    致原告人車倒地而受胸部脊椎第10及12節壓迫性骨折、頸部
    脊椎間盤突出併脊神經壓迫、頭部外傷併頭部皮下血腫、左
    側多處肋骨骨折、右上腹挫傷併神經痛等傷害，詎被告肇事
    後為規避責任，竟未停車救護傷者即驅車逃逸，幸經民眾提
    供線索報警查獲，並於當日晚上9 時23 分 許測得被告飲酒
    後之吐氣所含酒精成份達每公升0.92毫克。被告因前開不能
    安全駕駛動力交通工具罪、肇事致人傷害逃逸罪及過失傷害
    罪經本院95年度交訴字第20號刑事判決分別判處有期徒刑5
    月、8 月及4 月，應執行有期徒刑1 年4 月在案之事實，為
    被告所不爭執，並經本院依職權調取本院95年度交訴字第20
    號刑事卷宗查閱無訛，自堪信為真實。另被告雖辯稱原告於
    本件車禍之發生亦有未靠右行駛之疏失云云，惟被告就其所
    辯並未能舉證證明，則其上開所辯，自無足採。
四、按因故意或過失，不法侵害他人之權利者，負損害賠償責任
    ，民法第184 條第1 項前段定有明文；又按汽車駕駛人，於
    飲酒後其吐氣所含酒精成份超過每公升0.25毫克者不得駕車
    ，又汽車行駛時，應注意車前狀況及兩車併行之間隔，並隨
    時採取必要之安全措施，道路交通安全規則第114 條第2款
    、第94條第3 項分別定有明文。被告於前揭時地駕駛汽車，
    原應注意上揭飲酒後其吐氣所含酒精成份超過每公升0.25毫
    克者不得駕車，及汽車行駛時，應注意車前狀況及兩車併行
    之間隔，並隨時採取必要之安全措施之規定，而依當時情形
    又無不能注意之情事，竟疏於注意，貿然於酒後精神渙散不
    能安全駕駛之際，駕車自後追撞同方向行駛在前由原告所騎
    乘之車號MYU ─156 號機車，致原告人車倒地而受胸部脊椎
    第10及12節壓迫性骨折、頸部脊椎間盤突出併脊神經壓迫、
    頭部外傷併頭部皮下血腫、左側多處肋骨骨折、右上腹挫傷
    併神經痛等傷害，其有過失甚明。又原告之受傷，與被告之
    過失行為間，顯有相當因果關係，亦至為明確。則揆諸前揭
    說明，原告請求被告就其所受之損害負損害賠償責任，於法
    自無不合。
五、次按不法侵害他人之身體或健康者，對於被害人因此喪失或
    減少勞動能力或增加生活上之需要時，應負損害賠償責任；
    又不法侵害他人之身體、健康、名譽、自由、信用、隱私、
    貞操，或不法侵害其他人格法益而情節重大者，被害人雖非
    財產上之損害，亦得請求賠償相當之金額，民法第193 條第
    1 項、第195 條第1 項分別定有明文。茲就原告所受損害審
    酌如下：
（一）醫療費部分：原告主張共支出醫療費用7 萬1,054 元等情
      ，已據其提出被告所不爭執之診斷證明書2 紙、醫療費用
      收據25紙為證，且依原告所受傷害及收據載明治療費別，
      均屬醫療上必要費用，自堪信為真實。是原告請求被告給
      付此部分之醫療費用支出，為有理由，應予准許。
（二）增加生活上之需要部分：
    (1)原告主張其受傷後行動不便，自台中縣大甲鎮○○路住處
      往返林口長庚醫院就診11次，每次來往計程車資3,000 元
      ，共計支出交通費3 萬3,000 元之事實，業據提出前開長
      庚紀念醫院診斷證明書、醫療費用收據及免用統一發票收
      據1紙 為證，且為被告所不爭執，自堪信為真實。從而，
      原告請求被告給付交通費3 萬3,000元，自屬有據。
    (2)另原告主張其因受傷另向中醫求診，購置背架衣及中醫藥
      材等共支出10萬元之事實，雖據提出被告所不爭執之德泰
      中醫診所病歷表1 紙及免用統一發票收據1 紙為證，惟依
      原告所提收據僅載明藥費200 元，其餘部分既為被告所否
      認，而原告又未能舉證證明，則其此部分之請求於200 元
      之範圍內，為有理由，逾此部分，則屬無據。
    (3)看護費用部分：按被害人因受傷需人看護，而由親屬看護
      時，雖無現實看護費之支出，亦應認被害人受有相當看護
      費之損害而得向加害人請求賠償，蓋親屬照顧被害人之起
      居，固係出於親情，但親屬看護所付之勞力，並非不能評
      價為金錢，只因兩者身分關係密切而免除支付義務，此種
      親屬基於身分關係之恩惠，自不能加惠於加害人，故應衡
      量及比照僱用職業護士看護情形，認被害人受有相當看護
      費之損害，得向加害人請求賠償。原告主張其於受傷後因
      行動不便，須專人照顧看護6 個月，前3 個月須全日看護
      ，後3 個月則須每日看護8 小時之事實，業據提出被告所
      不爭執之長庚紀念醫院診斷證明書2 紙為證，自堪信為真
      實。另原告主張自其受傷時起，均由其女乙○○看護照顧
      ，致乙○○6 個月無法上班，乙○○每月收入6 萬8,942
      元之事實，亦為被告所不爭執，並有原告所提各類所得扣
      繳暨免扣繳憑單1 紙附卷可參，自亦堪信為真實。本院審
      酌一般僱用職業護士看護之市場行情，認原告主張其受傷
      後前3 個月受有全日看護費用20萬6,826 元之損失，及後
      3 個月受有每日8 小時之看護費用6 萬8,942 元之損失，
      合計共27萬5,768 元之損失，尚堪採信。是原告請求被告
      賠償看護費用損失27萬5,768元，為有理由，應予准許。
（三）減少收入部分：原告主張其受傷前，原擔任清潔工作，每
      月有勞工基本薪資1 萬5,840 元收入之事實，為被告所不
      爭執，自堪信為真實。另原告主張其因本件車禍受傷致2
      年間無法從事須付出勞力之清潔工作，以勞工基本薪資每
      月1 萬5,840 元計算，原告共計受有不能工作之損害38萬
      160 元之事實，雖未據提出任何證據予以證明，惟本院審
      酌原告自本件車禍受傷時起，6 個月內仍需專人照護及長
      期休養等情，有被告所不爭執之長庚紀念醫院診斷證明書
      在卷可按，堪認原告在該休養期間應係無法工作，是原告
      主張其於該6 個月內受有減少收入之損失9 萬5,040 元，
      應堪採信。至其餘部分，原告既未舉證證明，自無可採。
（四）慰撫金部分：原告因本件車禍受有胸部脊椎第10及12節壓
      迫性骨折、頸部脊椎間盤突出併脊神經壓迫、頭部外傷併
      頭部皮下血腫、左側多處肋骨骨折、右上腹挫傷併神經痛
      等傷害，已如前述，又原告因上開傷害曾住院達16日，其
      後又先後回診治療10餘次，且於95年3 月13日回長庚紀念
      醫院門診追蹤治療，仍有跌倒之高危險及腦部創傷之後遺
      症，需專人照護及長期休養，並仍須門診追蹤治療等情，
      有原告所提被告所不爭執之診斷證明書2 件、醫療費用收
      據25紙附卷可憑，自堪信原告所受之痛苦程度非輕。查原
      告名下無不動產，94年度有股利、利息及薪資所得收入共
      19萬2,917 元，被告名下有房地各1 筆及汽車3 輛，財產
      總值約59萬3,118 元，被告94年度有薪資收入32萬1,049
      元等情，業據本院依職權調取兩造之財產狀況查明無訛。
      另被告目前打零工為生，每月收入1 、2 萬元等情，亦據
      被告陳明在卷。本院審酌兩造身分地位、經濟狀況及原告
      傷勢及治療過程所受痛苦等一切情狀，認原告請求30萬元
      之慰撫金，尚屬允當，應予准許。
（五）綜上，原告共計受有77萬5,062元之損害。
六、從而，原告依侵權行為之法律關係，請求被告給付77萬5,06
    2 元，及自起訴狀繕本送達翌日即95年4 月26日起至清償日
    止，按年息百分之5 計算之利息，為有理由，應予准許，逾
    此範圍之請求，則屬無據，應予駁回。
七、原告陳明願供擔保，聲請宣告假執行，經核其勝訴部份，合
    於民事訴訟法第390 條第2 項規定，爰酌定相當之擔保金額
    准許之；至原告其餘假執行之聲請，因該部份訴之駁回而失
    所依附，應予駁回。
八、據上論結，本件原告之訴為一部有理由，一部無理由，依民
    事訴訟法第79條、第390條第2項，判決如主文。
中    華    民    國    95    年    9     月    22    日
                  民事庭法  官  王萬金
以上正本係照原本作成。
如對本判決上訴，須於判決送達後20日內向本院提出上訴狀。
                        書記官  劉碧雯
中    華    民    國    95    年    9     月    22    日


司法院資訊處製作；財團法人民間司法改革基金會備份。
